【裁判字號】    99,訴,1178
【裁判日期】    991029
【裁判案由】    違反毒品危害防制條例
【裁判全文】
臺灣彰化地方法院刑事判決              99年度訴字第1178號
公  訴  人  臺灣彰化地方法院檢察署檢察官
被      告  甲○○
上列被告因違反毒品危害防制條例案件，經檢察官提起公訴（99
年度毒偵字第1265號、第1279號），本院改依簡式審判程序審理
，判決如下：
    主  文
甲○○施用第一級毒品，累犯，處有期徒刑玖月；又施用第二級
毒品，累犯，處有期徒刑陸月；又施用第一級毒品，累犯，處有
期徒刑玖月，扣案之注射針筒壹支沒收。應執行有期徒刑壹年肆
月，扣案之注射針筒壹支沒收。
    事  實
一、甲○○前因施用毒品案件，經執行強制戒治後，於民國91年
    4月12日停止戒治付保護管束，至91年4月29日保護管束期滿
    未經撤銷，視為強制戒治期滿執行完畢。復於上開強制戒
    治執行完畢釋放後5年內，因犯連續施用第一級毒品罪，經
    臺灣高等法院臺中分院（以下簡稱：臺中高分院）以93年度
    上訴字第1692號判決，判處有期徒刑11月確定；又因犯竊
    盜罪，經臺灣南投地方法院（以下簡稱：南投地院）以93年
    度易字第512號判決，判處有期徒刑5月確定；又因犯施用
    第二級毒品罪，經本院以93年度彰簡字第447號判決，判處
    有期徒刑6月確定；又因違反妨害兵役治罪條例案件，經
    本院以93年度彰簡字第393號判決，判處有期徒刑4月確定；
    再因犯搶奪罪，經本院以94年度訴字第419號判決，判處
    有期徒刑1年4月確定；又因犯施用第二級毒品罪，經本院
    以94年度彰簡字第355號判決，判處有期徒刑6月確定；復
    因犯連續竊盜罪，經臺中高分院以94年度上易字第1447號判
    決，判處有期徒刑2年確定。其後因中華民國九十六年罪犯
    減刑條例施行，上開序號、、之三罪，均合於減刑規
    定，經裁定各減其宣告刑二分之一，並與上開序號之罪，
    合併定應執行刑有期徒刑3年4月確定；另上開序號、、
    之三罪，則經裁定合併應執行刑有期徒刑1年2月確定。上
    開各罪經接續執行後，於97年10月28日假釋出獄，至98年3
    月25日假釋期滿未經撤銷假釋，以執行完畢論。詎仍不知悔
    改，復分別為下列施用毒品行為：(一)1.基於施用第一級毒
    品海洛因之犯意，於99年4月25日上午10時許，在其位於彰
    化縣芬園鄉○○村○○路○段23號住處，將海洛因摻水後，
    以針筒注射之方式，施用第一級毒品海洛因1次（該注射針
    筒已經甲○○丟棄而滅失）；2.隨即於同上處所，另基於施
    用第二級毒品甲基安非他命之犯意，將甲基安非他命置於玻
    璃球內，以燒烤吸食煙霧之方式，施用第二級毒品甲基安非
    他命1次（該玻璃球已經甲○○丟棄而滅失）。嗣於99年4月
    27日晚上9時55分許，警員在彰化縣員林鎮台76線東西向道
    路27公里處，見甲○○駕駛車牌號碼PT-7247號自小客車形
    跡可疑，乃上前盤查，查得甲○○係列管毒品人口，經徵得
    其同意後，帶同前往彰化縣警察局溪湖分局埔心分駐所採集
    尿液送驗，檢驗結果呈現可待因、嗎啡及甲基安非他命之陽
    性反應。(二)復基於施用第一級毒品海洛因之犯意，於99年
    7月8日晚上9時許，在其位於彰化縣芬園鄉○○村○○路○
    段23號住處，將海洛因摻水後，以針筒注射之方式，施用第
    一級毒品海洛因1次。嗣於99年7月9日下午3時許，因甲○○
    另涉犯竊盜犯嫌，經警員持檢察官核發之拘票，在彰化縣芬
    園鄉○○村○○路○段439號前將其拘提到案，並當場扣得
    其所有供本次施用海洛因所使用之注射針筒1支，經徵得其
    同意採集尿液送驗後，檢驗結果呈現可待因及嗎啡之陽性反
    應，始查悉上情。
二、案經彰化縣警察局溪湖分局、彰化分局報請臺灣彰化地方法
    院檢察署檢察官偵查起訴。
    理  由
壹、程序部分：
    被告甲○○所犯之本案犯罪，係死刑、無期徒刑、最輕本刑
    為3年以上有期徒刑以外之罪。其於準備程序就上開被訴事
    實為有罪之陳述，經受命法官告知簡式審判程序之旨，並聽
    取其與公訴人之意見後，本院認無不得或不宜改依簡式審判
    程序進行之情事。爰依刑事訴訟法第273條之1第1項、第284
    條之1規定，裁定由受命法官獨任進行簡式審判程序，先予
    敘明。
貳、實體部分：
一、訊據被告對於上開事實均坦承不諱；且就被告所為上開事實
    一 (一)1.2.之犯行部分，對被告於99年4月27日所採集之尿
    液，送檢驗後，結果呈現可待因、嗎啡及甲基安非他命之陽
    性反應，有彰化縣警察局溪湖分局委託檢驗尿液代號與真實
    姓名對照認證單，及詮昕科技股份有限公司（以下簡稱：詮
    昕公司）99年5月12日報告編號00000000號濫用藥物尿液檢
    驗報告各1紙在卷可憑；就被告所為上開事實一 (二)之犯行
    部分，對被告於99年7月9日所採集之尿液，送檢驗後，結果
    呈現可待因及嗎啡之陽性反應，有彰化縣警察局彰化分局委
    託檢驗尿液代號與真實姓名對照認證單，及詮昕公司99年7
    月23日報告編號00000000號濫用藥物尿液檢驗報告各1紙在
    卷可參，復有注射針筒1支扣案可佐。足認被告之自白與事
    實相符，均可以採信。本案事證明確，被告上開2次施用第
    一級毒品及1次施用第二級毒品之犯行，均堪以認定。
二、查被告前因施用毒品案件，經執行強制戒治後，於91年4月
    12日停止戒治付保護管束，至91年4月29日保護管束期滿未
    經撤銷，視為強制戒治期滿執行完畢，復於上開強制戒治執
    行完畢釋放後5年內，因犯連續施用第一級毒品罪，經臺中
    高分院以93年度上訴字第1692號判決，判處有期徒刑11月確
    定等節，有臺灣高等法院被告前案紀錄表及臺中高分院93年
    度上訴字第1692號判決電腦列印本各1份在卷可稽。被告自
    上開強制戒治執行完畢釋放後，距離本案犯罪，其期間雖均
    已超過5年，惟按「毒品危害防制條例於92年7月9日修正公
    布，自93年1月9日施行，其中第20條、第23條將施用毒品之
    刑事處遇程序，區分為『初犯』及『5年內再犯』、『5年後
    再犯』。依其立法理由之說明：『初犯』，經觀察、勒戒或
    強制戒治後，應為不起訴處分或不付審理之裁定；經觀察、
    勒戒或強制戒治執行完畢釋放後，『5年內再犯』者，因其
    再犯率甚高，原實施之觀察、勒戒及強制戒治既已無法收其
    實效，爰依法追訴或裁定交付審理。至於經觀察、勒戒或強
    制戒治執行完畢釋放後，『5年後再犯』者，前所實施之觀
    察、勒戒或強制戒治已足以遮斷其施用毒品之毒癮，為期自
    新及協助其斷除毒癮，仍適用『初犯』規定，先經觀察、勒
    戒或強制戒治之程序。從而依修正後之規定，僅限於『初犯
    』及『5年後再犯』二種情形，始應先經觀察、勒戒或強制
    戒治程序。倘被告於5年內已再犯，經依法追訴處罰，縱其
    第三次（或第三次以上）再度施用毒品之時間，在初犯經觀
    察、勒戒或強制戒治執行完畢釋放5年以後，已不合於『5年
    後再犯』規定，且因已於『5年內再犯』，顯見其再犯率甚
    高，原實施觀察、勒戒或強制戒治，已無法收其實效，即應
    依該條例第10條處罰。」最高法院有97年度第5次刑事庭會
    議決議可循。因被告在上開強制戒治執行完畢釋放後5年內
    ，曾再犯如上所述之施用毒品罪，是被告本案所為，仍合於
    毒品危害防制條例第23條第2項所定之追訴要件，自均應依
    法論科。
三、按海洛因及甲基安非他命，分別為毒品危害防制條例第2條
    第2項第1、2款所明定之第一、二級毒品，均不得非法持有
    、施用。核被告所為，就上開事實一 (一)1.、(二)部分，
    均係犯毒品危害防制條例第10條第1項之施用第一級毒品罪
    ，就上開事實一 (一)2.部分，係犯同條例第10條第2項之施
    用第二級毒品罪。其先後為施用第一、二級毒品而各持有海
    洛因及甲基安非他命之低度行為，已分別為其施用之高度行
    為所吸收，均不另論罪。再被告所犯上開三罪間，犯意各別
    、行為互殊，應予分論併罰。又被告曾因犯連續施用第一級
    毒品罪，經臺中高分院以93年度上訴字第1692號判決，判處
    有期徒刑11月確定；又因犯竊盜罪，經南投地院以93年度
    易字第512號判決，判處有期徒刑5月確定；又因犯施用第
    二級毒品罪，經本院以93年度彰簡字第447號判決，判處有
    期徒刑6月確定；又因違反妨害兵役治罪條例案件，經本
    院以93年度彰簡字第393號判決，判處有期徒刑4月確定；
    再因犯搶奪罪，經本院以94年度訴字第419號判決，判處有
    期徒刑1年4月確定；又因犯施用第二級毒品罪，經本院以
    94年度彰簡字第355號判決，判處有期徒刑6月確定；復因
    犯連續竊盜罪，經臺中高分院以94年度上易字第1447號判決
    ，判處有期徒刑2年確定。其後因中華民國九十六年罪犯減
    刑條例施行，上開序號、、之三罪，均合於減刑規定
    ，經裁定各減其宣告刑二分之一，並與上開序號之罪，合
    併定應執行刑有期徒刑3年4月確定；另上開序號、、
    之三罪，則經裁定合併應執行刑有期徒刑1年2月確定。上開
    各罪經接續執行後，於97年10月28日假釋出獄，至98年3月
    25日假釋期滿未經撤銷假釋，以執行完畢論等節，有前揭臺
    灣高等法院被告前案紀錄表在卷可稽。被告於上開徒刑執行
    完畢後，5年以內故意再犯本案有期徒刑以上之罪，均為累
    犯，各應依刑法第47條第1項規定，加重其刑。
四、刑事法所處罰之施用毒品行為，係屬藥物濫用、物質依賴，
    自殘性明顯，侵害性卻隱晦之犯罪。基於施用毒品犯罪此一
    特性，毒品危害防制條例第10條第1、2項之刑罰，自不宜與
    一般犯罪之刑罰等量齊觀。因此，對於施用毒品之犯罪行為
    人，刑罰之目的，應側重在幫助其遠離毒品及戒除毒癮，俾
    其重返社會正常生活，故對其施以相當期間之徒刑，藉以隔
    離毒品、戒除依賴即可，過度監禁之結果，徒然虛擲其生命
    ，並有浪費國家稅收之虞。審酌被告除上述累犯前科外，另
    有竊盜、違反肅清煙毒條例、贓物、及施用毒品等犯罪前科
    ，有前揭臺灣高等法院被告前案紀錄表在卷可參，素行不佳
    ；且其曾因施用毒品案件，經執行強制戒治及徒刑後，卻又
    再犯，顯見其未能悔改並記取教訓；惟念及施用毒品犯罪之
    本質，為戕害自我身心健康之行為，尚未嚴重破壞社會秩序
    或侵害他人權益，以及被告於犯後坦承犯行，態度良好，暨
    斟酌其犯罪之動機、目的、手段、智識程度為國中肄業及所
    生危害等一切情狀，爰分別量處如主文所示之刑，併定如主
    文所示之應執行刑。
五、上開扣案之注射針筒1支，係被告所有供上開事實一 (二)犯
    罪所用之物，已據其陳明在卷，爰依刑法第38條第1項第2款
    規定，在該犯罪項下宣告沒收。
據上論斷，應依刑事訴訟法第273條之1第1項、第284條之1、第
299條第1項前段，毒品危害防制條例第10條第1項、第2項，刑法
第11條前段、第47條第1項、第38條第1項第2款、第51條第5款，
判決如主文。
本案經檢察官高宏銘到庭執行職務。
中    華    民    國    99    年    10    月    29    日
                  刑事第三庭    法  官  陳銘壎
以上正本證明與原本無異。
如不服本判決應於收受判決後10日內向本院提出上訴書狀，並應
敘述具體理由；其未敘述上訴理由者，應於上訴期間屆滿後20日
內向本院補提理由書(均須按他造當事人之人數附繕本)「切勿逕
送上級法院」。
中    華    民    國    99    年    10    月    29    日
                                書記官  楊筱惠
附錄本案論罪科刑法條全文：
毒品危害防制條例第10條
施用第一級毒品者，處6月以上5年以下有期徒刑。
施用第二級毒品者，處3年以下有期徒刑。

司法院資訊處製作；財團法人民間司法改革基金會備份。
